---
output: pdf_document
title: "Filtrage collaboratif"
author : Biwei Cui, Claudia Delgado, Mehdi Miah et Ulrich Mpeli Mpeli
---

\date{\today}
\tableofcontents

\newpage

# Préambule 

```{r}
## Clean up
rm(list=ls()) 
cat("\014")
```

# Ouverture des fichiers

```{r,echo = FALSE}
data.Ratings = read.csv2(file = "../Data/ml-100k/data.Ratings.csv", header=T)
data.Movies = read.csv2(file = "../Data/ml-100k/data.Movies.csv", header=T)
data.Users = read.csv2(file = "../Data/ml-100k/data.Users.csv", header=T)

vect.MovieGenres = c("unknown", "Action", "Adventure", "Animation", "Children's", "Comedy", 
                       "Crime", "Documentary", "Drama", "Fantasy", "Film-noir", "Horror", 
                       "Musical", "Mystery", "Romance", "Sci-fi", "Thriller", "War", "Western")
  
nb.Genres = length(vect.MovieGenres)
```

# Détermination du volume des données

## A partir de la base des notes : data.Ratings

```{r,echo = FALSE}
## Nombre de notes
nb.Ratings = dim(data.Ratings)[1]
cat(sprintf("La base de données des notes contient exactement %.0f notes. \n", nb.Ratings))
```

```{r,echo = FALSE}
## Nombre d'utilisateurs uniques
nb.Users = length(unique(data.Ratings$userID))
cat(sprintf("La base de données des notes contient exactement %.0f utilisateurs uniques. \n", nb.Users))
```

```{r,echo = FALSE}
## Nombre de films uniques
nb.Movies = length(unique(data.Ratings$movieID))
cat(sprintf("La base de données contient exactement %.0f films uniques. \n", nb.Movies))
```

## Vérification avec les autres bases : data.Movies et data.Users

```{r,echo = FALSE}
## Nombre d'utilisateurs
if(nb.Users == dim(data.Users)[1]){
  cat(sprintf("La base de données des utilisateurs contient bien %.0f utilisateurs. \n", nb.Users))
} else{
  cat(sprintf("Attention : il y a un conflit sur le nombre d'utilisateurs. \n"))
}
```

## Nombre de films

```{r,echo = FALSE}
if (nb.Movies == dim(data.Movies)[1]){
  cat(sprintf("La base de données contient bien %.0f films.\n", nb.Movies))
} else{
  cat(sprintf("Attention : il y a un conflit sur le nombre de films.\n"))
  break
}
```

# Statistique d'ordre 1

## Sur les notes

```{r,echo = FALSE}
cat(sprintf("La moyenne des %.0f notes est de %.2f ; l'écart-type est de %.2f.\n", 
            nb.Ratings,mean(data.Ratings$rating), sd(data.Ratings$rating)
              ))
```

```{r,echo = FALSE}
plot(table(data.Ratings$rating), 
     main = "Distribution des notes",
     xlab = "Notes", 
     ylab = "Nombre de notes",
     lwd = 5, 
     lend = "square")
```

Effectifs par notes : 
```{r, echo = FALSE}
table(data.Ratings$rating)
```

## Sur les utilisateurs

```{r, echo = FALSE}
## Moyenne et Ecart-type des âges
cat(sprintf("La moyenne des âges est %.2f ans avec un écart-type de %.2f ans.\n", 
            mean(data.Users$age),sd(data.Users$age)
            ))
```

```{r,echo = FALSE}
## Proportion homme/femme
nb.Men = sum(data.Users$sex == "M")
nb.Women = sum(data.Users$sex == "F")
cat(sprintf("La base de données est composée de %.0f hommes, soit %.2f%% et %.0f femmes, soit %.2f%%.\n", 
    nb.Men, 100*nb.Men/nb.Users, nb.Women, 100*nb.Women/nb.Users
    ))
```

```{r,echo = FALSE}
## Histogramme des ages
par(lend="butt")
dst = density(data.Users$age, na.rm = TRUE)
dstM = density(data.Users$age[data.Users$sex == "M"], na.rm = TRUE)
dstF = density(data.Users$age[data.Users$sex == "F"], na.rm = TRUE)

hist(data.Users$age, 
     col = grey(0.9), 
     border = grey(0.8),
     main = paste("Age des votants"),
     xlab = "Age [ans]",
     ylab = "Fréquence",
     proba = TRUE, 
     ylim = c(0, max(dst$y))
     )

lines(dstM$x, nb.Men/nb.Users*dstM$y, lwd = 3, lty = 2, col = "darkblue")
lines(dstF$x, nb.Women/nb.Users*dstF$y, lwd = 3, lty = 2, col = "darkred")
lines(dst$x, dst$y)

legend("topright", 
       inset = 0.01, 
       legend = c("Femmes", "Hommes","Total"), 
       col = c("darkred","darkblue","black"),
       lty = c(2, 2,1), 
       lwd = 2, 
       pt.cex = 2
       )
rm(dst,dstM,dstF)
```

Proportions dans les métiers : 
```{r, echo = FALSE}
as.data.frame(summary(data.Users$occupation))
```

Remarque : ces catégories professionnelles sont étranges, ce n'est pas une categorisation CSP traditionnelle.

Proportions dans les codes postales : 

```{r, echo = FALSE}
as.data.frame(summary(data.Users$zip.code))
```

Remarque : le code postal n'est pas du tout pertinent (699 other)

## Sur les films

```{r, echo = FALSE}
## Repartition par genres de films
vect.nb.MoviesPerGenre = as.matrix(apply(data.Movies[5:23],2, sum, na.rm = TRUE))
order.nb.MoviesPerGenre = order(vect.nb.MoviesPerGenre)
barplot(vect.nb.MoviesPerGenre[order.nb.MoviesPerGenre],
        main = "Nombre de films par genre",
        names.arg = rownames(vect.nb.MoviesPerGenre)[order.nb.MoviesPerGenre],
        las = 3
        )
```

# Statistique d'ordre 2

## Statistique par utilisateur

```{r, echo = FALSE}
source("../Util/stat_Users.R")
stat.Users = stat_Users(data.Ratings)
recap.Users = merge(data.Users, stat.Users, by.x = "userID", by.y = "userID")
rm(stat.Users)
```

```{r,echo = FALSE}
## Statistiques sur le nombre de films notees par utilisateur
summary(recap.Users$nb.Ratings)
plot(table(recap.Users$nb.Ratings), 
     main = "Nombre de films notes par utilisateur", 
     ylab = "nombre d'occurrences",
     xlab = "nombre de films notes",
     lwd = 5, 
     lend = "square")
```

```{r,echo = FALSE}
## Statistiques sur les notes moyennes données par utilisateur
summary(recap.Users$mean)
hist(recap.Users$mean, main = "Note moyenne donnee par utilisateur")
```

## Statistique par film

```{r, echo = FALSE}
source("../Util/stat_Movies.R")
stat.Movies = stat_Movies(data.Ratings)
recap.Movies = merge(data.Movies, stat.Movies, by.x = "movieID", by.y = "movieID")
rm(stat.Movies)
```

```{r,echo = FALSE}
## Statistiques sur le nombre de notes par films
summary(recap.Movies$nb.Ratings)
hist(recap.Movies$nb.Ratings, 
     main = "Nombre de notes par film")
```

```{r,echo = FALSE}
## Statistiques sur les notes moyennes reçues par film
summary(recap.Movies$mean)
hist(recap.Movies$mean, 
     main = "Note moyenne des films")
```

```{r,echo = FALSE}
## Nombre d'hommes et de femmes ayant vu un film donne (ainsi que la moyenne des notes attribuees)
RatingPerMoviePerSex = matrix(0, nrow = nb.Movies, ncol = 5) #matrice comprenant l'ID du film 
MoyWomen=matrix(0, nrow = nb.Movies, ncol = 2) 
cond2=(data.Users$sex[data.Ratings$userID]=="M")
for (movie in 1:nb.Movies) { 
  cond1=data.Ratings$movieID == movie
  x=data.Ratings$rating[cond1&cond2]
  y=data.Ratings$rating[cond1&!(cond2)]
  RatingPerMoviePerSex[movie,] = c(movie,length(x),round(mean(x),2),length(y),round(mean(y),2))
  MoyWomen[movie,]=c(movie,(mean(data.Ratings$movieID == movie)-mean(x)*(length(x)/(length(x)+length(y))))*((length(x)+length(y))/length(y)))
}

RatingPerMoviePerSex = as.data.frame(RatingPerMoviePerSex)
colnames(RatingPerMoviePerSex ) = c("movieID", "nbMen","avgRatingMen","nbWomen","avgRatingWomen")

# on verifie que moyeWomen[i,2]=RatingPerMOviePerSex$avrRatingWomen[i] pour tout i

```

# Corrélations entre les utilisateurs et les films

## Correlation entre note des films et nombre de visionnage de ce film

```{r, echo = FALSE}
plot(recap.Movies$nb.Ratings, recap.Movies$mean, 
     main = "Lien entre nombre de visionnage et note moyenne par film", 
     xlab = "nombre de visionnage", 
     ylab = "note moyenne")
```

## Correlation entre note attribuee et nombre de films vus

```{r, echo = FALSE}
plot(recap.Users$nb.Ratings, recap.Users$mean, 
     main = "Lien entre nombre de films notes et note moyenne par utilisateur", 
     xlab = "nombre de films notes", 
     ylab = "note moyenne")
```

## Correlation entre age et note moyenne

```{r, echo = FALSE}
boxplot(recap.Users$mean ~ recap.Users$age, 
     main = "Lien entre age et note moyenne", 
     xlab = "âge", 
     ylab = "note moyenne")
```

## Correlation entre age et nombre de films notes

```{r, echo = FALSE}
boxplot(recap.Users$nb.Ratings ~ recap.Users$age,
     main = "Lien entre age et nombre de films notes", 
     xlab = "âge", 
     ylab = "nombre de films notes")
```

# Statistique d'ordre

## Sur les films

### Films les plus notés

```{r, echo = FALSE}
nb.MostRatedMovies = 25
order.MostRatedMovies = order(recap.Movies$nb.Ratings, decreasing =TRUE)
cat(sprintf("Les %.0f films ayant reçu le plus de notes : \n", nb.MostRatedMovies))
for (movie in 1:nb.MostRatedMovies){
  id.order = order.MostRatedMovies[movie]
  cat(sprintf("Le film d'ID %.0f, %s, a reçu %.0f notes.\n", 
      recap.Movies$movieID[id.order], recap.Movies$title[id.order], recap.Movies$nb.Ratings[id.order]
      ))
}
```


### Films les moins notés

```{r, echo = FALSE}
nb.LessRatedMovies = 25
order.LessRatedMovies = order(recap.Movies$nb.Ratings, decreasing =FALSE)
cat(sprintf("Les %.0f films ayant reçus le moins de notes :\n",nb.LessRatedMovies))
for (movie in 1:nb.LessRatedMovies){
  id.order = order.LessRatedMovies[movie]
  cat(sprintf("Le film d'ID %.0f, %s, a reçu %.0f note(s).\n",
      recap.Movies$movieID[id.order], recap.Movies$title[id.order], recap.Movies$nb.Ratings[id.order]
      ))
}
```

### Films n'ayant reçu qu'une seule note

```{r, echo = FALSE}
cat(sprintf("Il y a  %.0f films qui n'ont reçu qu'une seule note.\n", sum(recap.Movies$nb.Ratings == 1)))

```

### Films ayant reçu moins de n votes

```{r, echo = FALSE}
nbLimit.RatingsForMovie = 10
cat(sprintf("Il y a %.0f films qui ont reçu moins de %.0f votes.\n",
    sum(recap.Movies$nb.Ratings <= nbLimit.RatingsForMovie), nbLimit.RatingsForMovie
    ))
```

### Films ayant les meilleurs notes

```{r, echo = FALSE}
nb.BestMovies = 25
order.BestMovies = order(recap.Movies$mean, decreasing = TRUE)
cat(sprintf("Les %.0f meilleurs films :\n", nb.BestMovies))
for (movie in 1:nb.BestMovies){
  id.order = order.BestMovies[movie]
  cat(sprintf("Le film d'ID %.0f, %s, a une note moyenne de %.2f sur %.0f vote(s).\n", 
      recap.Movies$movieID[id.order], recap.Movies$title[id.order], recap.Movies$mean[id.order], recap.Movies$nb.Ratings[id.order]
      ))
}
```

### Nombre de films ayant une note moyenne de 5 (note maximale)

```{r, echo = FALSE}
cat(sprintf("Il y a %.0f films qui ont reçu une note moyenne de 5.\n", sum(recap.Movies$mean == 5)))

```

### Films ayant les meilleurs notes et depassant un seuil de visionnage

```{r, echo = FALSE}
cat(sprintf("Les %.0f meilleurs films ayant reçu plus de %.0f notes:\n", nb.BestMovies, nbLimit.RatingsForMovie))
recap.MovieUppernbLimit.Ratings = recap.Movies[recap.Movies$nb.Ratings >= nbLimit.RatingsForMovie,]
order.BestMoviesUppernbLimit.Ratings = order(recap.MovieUppernbLimit.Ratings$mean, decreasing = TRUE)
for (movie in 1:nb.BestMovies){
  id.order = order.BestMoviesUppernbLimit.Ratings[movie]
  cat(sprintf("Le film d'ID %.0f, %s, a une note moyenne de %.2f sur %.0f votes.\n",
      recap.MovieUppernbLimit.Ratings$movieID[id.order], recap.MovieUppernbLimit.Ratings$title[id.order], recap.MovieUppernbLimit.Ratings$mean[id.order], recap.MovieUppernbLimit.Ratings$nb.Ratings[id.order]
      ))
}
```

### Films ayant les pires notes

```{r, echo = FALSE}
nb.WorstMovies = 10
order.WorstMovies = order(recap.Movies$mean, decreasing = FALSE)
cat(sprintf("Les %.0f pires films :\n", nb.WorstMovies))
for (movie in 1:nb.WorstMovies){
  id.order = order.WorstMovies[movie]
  cat(sprintf("Le film d'ID %.0f, %s, a une note moyenne de %.2f sur %.0f vote(s).\n",
      recap.Movies$movieID[id.order], recap.Movies$title[id.order], recap.Movies$mean[id.order], recap.Movies$nb.Ratings[id.order]
      ))
}
```

### Films ayant une note moyenne de 1

```{r, echo = FALSE}
cat(sprintf("Il y a %.0f films qui ont reçu une note moyenne de 1.\n", sum(recap.Movies$mean == 1)))
```

### Films ayant les pires notes et depassant un seuil de visionnage

```{r, echo = FALSE}
cat(sprintf("Les %.0f pires films ayant reçu plus de %.0f notes:\n", nb.WorstMovies, nbLimit.RatingsForMovie))
recap.MovieUppernbLimit.Ratings = recap.Movies[recap.Movies$nb.Ratings >= nbLimit.RatingsForMovie,]
order.WorstMoviesUppernbLimit.RatingsForMovie = order(recap.MovieUppernbLimit.Ratings$mean, decreasing = FALSE)
for (movie in 1:nb.WorstMovies){
  id.order = order.WorstMoviesUppernbLimit.RatingsForMovie[movie]
  cat(sprintf("Le film d'ID %.0f, %s, a une note moyenne de %.2f sur %.0f votes.\n", 
      recap.MovieUppernbLimit.Ratings$movieID[id.order], recap.MovieUppernbLimit.Ratings$title[id.order], recap.MovieUppernbLimit.Ratings$mean[id.order], recap.MovieUppernbLimit.Ratings$nb.Ratings[id.order]
      ))
}
```

## Sur les utilisateurs

### Utilisateurs ayant le plus vote

```{r, echo = FALSE}
nb.MostVotedUsers = 10
order.MostVotedUsers = order(recap.Users$nb.Ratings, decreasing =TRUE)
cat(sprintf("Les %.0f utilisateurs ayant note le plus de films :\n", nb.MostVotedUsers))
for (user in 1:nb.MostVotedUsers){
  id.order = order.MostVotedUsers[user]
  cat(sprintf("L'utilisateur d'ID %.0f a vote %.0f fois.\n", 
      recap.Users$userID[id.order], recap.Users$nb.Ratings[id.order]
  ))
}
```

### Utilisateurs ayant le moins vote

```{r, echo = FALSE}
nb.LessVotedUsers = 15
order.LessVotedUsers = order(recap.Users$nb.Ratings, decreasing =FALSE)
cat(sprintf("Les %.0f utilisateurs ayant note le moins de films:\n", nb.LessVotedUsers))
for (user in 1:nb.LessVotedUsers){
  id.order = order.LessVotedUsers[user]
  cat(sprintf("L'utilisateur d'ID %.0f n'a vote que %.0f fois.\n",
      recap.Users$userID[id.order], recap.Users$nb.Ratings[id.order]
  ))
}
```

Remarque : la suppression de la double notation (due aux films en doublons) a fait qu'il existe dans la base un utilisateur avec 19 notes attribuées ! 

### Utilisateurs n'ayant vote que 20 fois (ou moins ...)

```{r, echo = FALSE}
cat(sprintf("Il y a %.0f utilisateurs qui ont voté moins que 20 fois.\n", sum(recap.Users$nb.Ratings <= 20)))
```

### Utilisateurs ayant vote moins de n fois

```{r, echo = FALSE}
nbLimit.RatingsForUser = 50
cat(sprintf("Il y a %.0f utilisateurs qui ont vote moins de %.0f fois.\n", 
    sum(recap.Users$nb.Ratings <= nbLimit.RatingsForUser), nbLimit.RatingsForUser
    ))
```

### Utilisateurs ayant donne les plus hautes notes

```{r, echo = FALSE}
nb.NicestUsers = 20
order.NicestUsers <- order(recap.Users$mean, decreasing = TRUE)
cat(sprintf("Les %.0f utilisateurs les plus gentils :\n", nb.NicestUsers))
for (user in 1:nb.NicestUsers){
  id.order = order.NicestUsers[user]
  cat(sprintf("L'utilisateur d'ID %.0f a donne en moyenne une note de %.2f pour %.0f notes.\n",
      recap.Users$userID[id.order], recap.Users$mean[id.order], recap.Users$nb.Ratings[id.order]
  ))
}
```

### Utilisateurs ayant donnes les meilleurs notes et depassant un seuil de participation

```{r, echo = FALSE}
cat(sprintf("Les %.0f utilisateurs ayant donne les meilleurs notes et ayant vote plus de %.0f fois:\n", nb.NicestUsers, nbLimit.RatingsForUser))
recap.UserUppernbLimit.Ratings = recap.Users[recap.Users$nb.Ratings >= nbLimit.RatingsForUser,]
order.NicestUsersUppernbLimit.Ratings = order(recap.UserUppernbLimit.Ratings$mean, decreasing = TRUE)
for (user in 1:nb.NicestUsers){
  id.order = order.NicestUsersUppernbLimit.Ratings[user]
  cat(sprintf("L'utilisateur d'ID %.0f a donne en moyenne une note de %.2f pour %.0f notes.\n", 
      recap.UserUppernbLimit.Ratings$userID[id.order], recap.UserUppernbLimit.Ratings$mean[id.order], recap.UserUppernbLimit.Ratings$nb.Ratings[id.order]
      ))
}
```

### Utilisateurs ayant donnes les plus faibles notes

```{r, echo = FALSE}
nb.MeanestUsers = 20
order.MeanestUsers = order(recap.Users$mean, decreasing = FALSE)
cat(sprintf("Les %.0f utilisateurs les plus severes :\n", nb.MeanestUsers))
for (user in 1:nb.MeanestUsers){
  id.order = order.MeanestUsers[user]
  cat(sprintf("L'utilisateur d'ID %.0f a donne en moyenne une note de %.2f pour %.0f notes.\n",
      recap.Users$userID[id.order], recap.Users$mean[id.order], recap.Users$nb.Ratings[id.order]
      ))
}
```

### Utilisateurs ayant donnes les pires notes et depassant un seuil de participation

```{r, echo = FALSE}
cat(sprintf("Les %.0f utilisateurs ayant donne les pires notes et ayant vote plus de %.0f fois:\n", nb.MeanestUsers, nbLimit.RatingsForUser))
recap.UserUppernbLimit.Ratings = recap.Users[recap.Users$nb.Ratings >= nbLimit.RatingsForUser,]
order.MeanestUsersUppernbLimit.Ratings = order(recap.UserUppernbLimit.Ratings$mean, decreasing = FALSE)
for (user in 1:nb.MeanestUsers){
  id.order = order.MeanestUsersUppernbLimit.Ratings[user]
  cat(sprintf("L'utilisateur d'ID %.0f a donne en moyenne une note de %.2f pour %.0f notes.\n",
      recap.UserUppernbLimit.Ratings$userID[id.order], recap.UserUppernbLimit.Ratings$mean[id.order], recap.UserUppernbLimit.Ratings$nb.Ratings[id.order]
      ))
}
```

\newpage 

# Etude par age

\newpage

# Etude par sexe

```{r, echo = FALSE}
## Creation des bases par sexe

data.MaleUsers = data.Users[data.Users$sex == "M" ,]
data.FemaleUsers = data.Users[data.Users$sex == "F" ,]

recap.MaleUser = recap.Users[recap.Users$userID %in% data.MaleUsers$userID,]
recap.FemaleUser = recap.Users[recap.Users$userID %in% data.FemaleUsers$userID,]

## Statistiques sur la repartion des notes par sexe

summary(recap.MaleUser)
summary(recap.FemaleUser)

#remarque : il y a peu de différence entre les hommes et les femmes
```

\newpage 

# Etude par genre de films

